臺灣臺中地方法院刑事裁定
111年度聲字第2658號
聲  請  人  
即  被  告  蕭文錦



上列聲請人即被告因聲請再審案件（110年度聲再更一字第1號）
，聲請付予筆錄卷宗，本院裁定如下：
    主    文
聲請駁回。
    理    由
一、聲請意旨如聲請人即被告蕭文錦（下稱聲請人）民國111年8
    月17日提出之「刑事急請准如中院准給檔案室全卷  亦准給
    電子全卷  狀」所載。
二、按當事人及依法得聲請閱覽卷宗之人，因主張或維護其法律
    上利益，得於開庭翌日起至裁判確定後6個月內，繳納費用
    聲請法院許可交付法庭錄音或錄影內容；當事人及依法得聲
    請閱覽卷宗之人，因主張或維護其法律上利益，聲請交付法
    庭錄音或錄影內容時，應敘明理由，由法院為許可與否之裁
    定，法院組織法第90條之1第1項前段、法庭錄音錄影及其利
    用保存辦法第8條第1項分別定有明文。
三、次按憲法第16條規定人民有訴訟權，旨在確保人民有受公平
    審判之權利，依正當法律程序之要求，刑事被告應享有充分
    之防禦權，包括被告卷證資訊獲知權，俾受公平審判之保障
    。108年12月19日修正施行刑事訴訟法第33條第2項規定：「
    被告於審判中得預納費用請求付與卷宗及證物之影本。但卷
    宗及證物之內容與被告被訴事實無關或足以妨害另案之偵查
    ，或涉及當事人或第三人之隱私或業務秘密者，法院得限制
    之」，明文賦予被告得請求付與卷宗及證物影本之權利，以
    利其防禦權及各項訴訟權之行使，並於第2項但書針對特別
    列舉之事由規定，得由法院就交付卷證影本之範圍及方式為
    合理之限制外，原則上即應允許之。而此規定於聲請再審之
    情形，準用之，109年1月8日增訂公布，同年月10日施行之
    同法第429條之1第3項亦定有明文。參酌其立法理由說明「
    聲請再審無論基於何種事由，接觸並瞭解相關卷證資料，與
    聲請再審是否有理由，以及能否開啟再審程序，均至關重要
    。現行法並未明文規定聲請權人之卷證資訊獲知權，致生適
    用上之爭議，規範尚有未足，爰增訂本條第3項，俾聲請權
    人或代理人得以聲請再審為理由以及在聲請再審程序中，準
    用第33條之規定，向法院聲請獲知卷證資訊。」，依此，刑
    事訴訟法第33條之卷證資訊獲知權自不應解為限於「審判中
    」之「被告」始得行使，尚及於判決確定後之被告（最高法
    院109台抗字第129號裁定意旨可參)，及依刑事訴訟法得聲
    請再審之人或其代理人，亦得依刑事訴訟法第33條第2項規
    定請求付與卷證影本之權利，且同受該項但書規定之限制，
    並不以具有律師資格之代理人為限，以保障再審聲請權人之
    閱卷權。惟判決確定後之被告、得聲請再審之人或其代理人
    ，固得依檔案法或政府資訊公開法之相關規定，向檔案管理
    機關或政府資訊持有機關申請閱卷，如經該管機關否准，則
    循一般行政爭訟程序處理；惟因訴訟目的之需要，而向判決
    之原審法院聲請付與卷證影本，實無逕予否准之理，仍應個
    案審酌是否確有訴訟之正當需求及聲請付與卷證影本之範圍
    ，有無刑事訴訟法第33條第2項但書規定應予限制之情形，
    而為准駁之決定（最高法院109台抗字第129號裁定意旨可參
    )。惟所謂因訴訟目的之需要者，矧憲法第16條規定保障訴
    訟權之正當法律程序之原則，本諸合目的性解釋，判決確定
    後之被告、得聲請再審之人或其代理人，若因訴訟之需要，
    請求法院付與卷證資料影本者，原則上應予准許，以保障其
    獲悉卷內資訊之權利，並符便民之旨。惟此有無「訴訟之需
    要」之認定，固於證據法則上並不適用「嚴格證明法則」，
    無須證明至毫無合理懷疑之確信程度，然仍須依「自由證明
    程序」釋明其合理之依據，非許空泛陳述（最高法院109台
    抗字第287號裁定意旨可參）
四、經查
（一）聲請人提出聲請欲調取筆錄卷宗之標的即本院110年度聲再更一字第1號聲請再審案件，業經本院於110年7月20日駁回聲請人再審之聲請，嗣聲請人不服提起抗告，經臺灣高等法院臺中分院於110年8月23日以110年度抗字第1027號抗告駁回而確定等情，有各該裁定可查。又聲請人復於111年4月8日向本院具狀聲請交付筆錄卷宗，然因其未具體指明聲請之目的係為何已繫屬之案件使用，或基於何項訴訟目的之正當需求，未釋明其合理之依據，而經本院於111年4月22日以111年度聲字第1168號裁定駁回，亦有111年度聲字第1168號裁定可佐。
（二）又聲請人於本件再度聲請調取110年度聲再更一字第1號聲
      請再審案件卷宗，並檢附本院刑事紀錄科通知、民事庭函
      及繳款單等件為佐，惟上揭文書經核均與聲請人無涉，遑
      論與本件聲請交付上開卷宗資料有何關連。是聲請人以此
      請求本院交付筆錄卷宗，顯難認已達具體釋明基於何項訴
      訟目的之正當需求或合理依據之程度，其聲請容於法有違
      ，難認有理，應予駁回。
五、依刑事訴訟法第220條，裁定如主文。　　
中　　華　　民　　國　　111 　年　　8 　　月　　30　　日
                  刑事第十九庭  審判長法  官  李婉玉
　　　　　　　　　　　　　　　　　    法  官  林雷安
　　　　　　　　　　　　　　　　　　  法  官  吳逸儒
以上正本證明與原本無異。
如不服本裁定，應於收受送達後5日內向本院提出抗告狀。（應附繕本）                                     
                                      書記官  陳俞君
中　　華　　民　　國　　111 　年　　8 　　月　　30　　日